【裁判字號】    98,交聲,559
【裁判日期】    980407
【裁判案由】    聲明異議
【裁判全文】
臺灣臺中地方法院交通事件裁定         98年度交聲字第559號
原處分機關  交通部公路總局臺中區監理所
異  議  人  乙○○
即受處分人
上列異議人因違反道路交通管理處罰條例案件，對於交通部公路
總局臺中區監理所民國98年2月5日所為之處分（中監違字第裁60
-G9H000942號裁決書），聲明異議，本院裁定如下：
    主    文
原處分撤銷，發回交通部公路總局臺中區監理所。
    理    由
一、原處分機關即交通部公路總局臺中區監理所（下稱原處分機
    關）係以：異議人即受處分人乙○○（下稱受處分人）於民
    國97年12月7日9時 9分許，駕駛車號A8-3340號自用小客車，
    行經臺中市○○○路與中工 3路口，因「不遵守道路交通標
    線之指示」違規，經臺中市警察局交通隊直屬分隊警員甲○
    ○，以該路口感應線圈照相機之科學儀器取得證據資料證明
    其行為違規後，依違反道路交通管理處罰條例第60條第 2項
    第3款之規定舉發。嗣經原處分機關於98年2月 5日，以中監
    違字第裁60-G9H000942號裁決書，裁處其罰鍰新臺幣（下同
    ）900元。
二、聲明異議意旨略以：受處分人配偶李鐘雄於97年12月7日9時
    9分，駕駛車號A8-3340號自用小客車，行經臺中市○○○路
    與中工 3路口，當時燈光號誌由黃燈忽然轉變為紅燈，因當
    時車輛擁擠，為避免連環衝撞車禍的悲劇，李鐘雄必須注意
    是否有其他車輛緊跟在後，發現後面並無車輛，始敢急速剎
    車。李鐘雄是在紅燈啟動 1.9秒後將車輛停在停止線，其既
    不竄紅燈，又馬上退回停止線，且該車前面車體固在停止線
    前面，然後面車體仍在停止線後面，並無超越停止線的情形
    ，而受處分人於當時係坐在乘客座上，並非汽車駕駛人，爰
    請求撤銷原處分等語。
三、按道路交通管理處罰條例之處罰，受舉發違反道路交通管理
    事件之受處罰人，認為受舉發之違規行為應歸責他人者，應
    於舉發違反道路交通管理事件通知單應到案日期前，檢附相
    關證據及應歸責人相關證明文件，向處罰機關告知應歸責人
    ，處罰機關應即另行通知應歸責人到案依法處理。逾期未依
    規定辦理者，仍依本條例各該違反條款規定處罰，道路交通
    管理處罰條例第 85條第1項定有明文；又違反道路交通管理
    事件統一裁罰基準及處理細則第36條亦明定：「本條例之處
    罰，受舉發違反道路交通管理事件之被通知人，認為受舉發
    之違規行為應歸責他人者，應於通知單記載之應到案日期前
    ，檢附相關證據及足資辨識、通知應歸責人之證明文件，向
    處罰機關告知應歸責人，處罰機關應即另行通知應歸責人到
    案依法處理。逾期未依規定辦理者，仍依本條例各該違反條
    款規定處罰」。蓋違反道路交通管理事件，原則上固以處罰
    行為人即駕駛人為主，例外始處罰汽車所有人，惟有關逕行
    舉發違規之交通事件，處罰機關得逕行處罰汽車所有人等規
    定，係立法機關斟酌違規駕駛人之違法程度、裁罰時間經濟
    性、蒐證成本之考量（如採證過程中可能增加交通事故之風
    險或若皆需由執法人員攔下所需之人力、物力成本）及汽車
    所有人通常多為車輛之使用人，或知或可得而知係由何人使
    用，如對其科以適度之舉證責任應無不妥等因素，因而將反
    證之責任轉嫁予汽車所有人。該反證之責任，不僅應證明其
    非駕駛人，且除有非可歸責致無從得知實際駕駛人之情形外
    （例如：車輛失竊），更應提出足資辨識、通知應歸責人之
    資料，方可免責，非謂僅證明受處分之汽車所有人非實際駕
    駛人（例如：出國、生病住院、在監執行、喪失駕駛能力）
    ，即可免受處罰。惟若被通知人或應歸責人業於舉發違反道
    路交通管理事件通知單應到案日期前，提供足資辨識及通知
    應歸責人之資料，處罰機關應即另行通知應歸責人到案依法
    處理。經查，受處分人所有之車號 A8-3340號自用小客車，
    於97年12月7日9時9分，行臺中市○○○路與中工3路口，經
    臺中市警察局交通隊直屬分隊警員甲○○，以該路口感應線
    圈照相機之科學儀器取得證據資料證明其行為違規後，依違
    反道路交通管理處罰條例第60條第2項第3款之規定舉發，該
    通知單詳載應到案日期為98年2月4日，而受處分人之配偶李
    鐘雄早於98年1月9日，即以臺中區監理所交通違規陳述單，
    自承為汽車駕駛人，並詳載其國民身分證統一編號、聯絡地
    址及電話，有原處分機關98年4月1日中監自字第0980012416
    號函附之臺中區監理所交通違規陳述單在卷可稽，是原處分
    機關業於通知單應到案日期前，明確得知本件受舉發之違規
    行為，有應歸責他人即李鐘雄之情形，自應依道路交通管理
    處罰條例第85條第 1項及違反道路交通管理事件統一裁罰基
    準及處理細則第36條之規定，另行通知應歸責人李鐘雄到案
    依法處理，乃原處分機關既仍以汽車所有人即受處分人為受
    處罰人，而依道路交通管理處罰條例第60條第2項第3款，裁
    處受處分人罰鍰 900元，於法即有未合，受處分人此部分的
    異議為有理由，原處分應予撤銷，發回原處分機關另行通知
    應歸責人李鐘雄到案依法處理，以為適法。
四、據上論斷，應依道路交通管理處罰條例第87條第 2項、道路
    交通案件處理辦法第20條前段，裁定如主文。
中    華    民    國    98    年    4     月    7     日
                        交通法庭  法  官  陳  得  利
上正本證明與原本無異。
如不服本裁定應於送達後5日內向本院提出抗告狀。
                                  書記官  鐘  麗  芳
中    華    民    國    98    年    4     月    7     日


司法院資訊處製作；財團法人民間司法改革基金會備份。
